【裁判字號】    97,訴,2008
【裁判日期】    970717
【裁判案由】    毒品危害防制條例
【裁判全文】
臺灣臺中地方法院刑事判決              97年度訴字第2008號
公  訴  人  臺灣臺中地方法院檢察署檢察官
被      告  乙○○
選任辯護人  楊雯齡 律師
上列被告因毒品危害防制條例案件，經檢察官提起公訴（97年度
偵字第7229號、第9177號），本院判決如下：
    主    文
乙○○犯如附表一編號一至十號所示之罪，均累犯，各處如附表
一編號一至十號所示之刑，從刑各如附表一編號一至十號所載。
應執行有期徒刑拾伍年，扣案之門號0000000000、0
000000000、0000000000號行動電話各壹支
（均各含SIM卡壹張）沒收，未扣案之販賣毒品所得計新臺幣壹
萬零伍佰元沒收，如全部或一部不能沒收時，以其財產抵償之。
    犯罪事實
一、乙○○前有違反麻醉藥品管理條例案件、槍砲彈藥刀械管制
    條例案件等前科，並曾於民國九十四年間因施用第一級及第
    二級毒品經本院判處有期徒刑十月及三月，應執行有期徒刑
    一年確定，甫於九十六年五月十八日執行完畢。詎猶不知悔
    改，明知海洛因，係屬毒品危害防制條例第二條第二項第一
    款所規定之第一級毒品，不得非法持有、販賣，竟於先後向
    邵仁傑及陳美華 (均另案由本院以九十七年度訴字第二七○
    三號審理中)購入第一級毒品海洛因後，均基於販賣海洛因
    以營利之犯意，分別於下列時間販賣毒品海洛因予下列之人
    ：
(一)鄒聖偉於九十七年三月二日上午十一時四十七分、四十八分
    、十二時六分、二十八分許，接續以其使用之000000
    0000號行動電話撥打乙○○所有之000000000
    0號及0000000000號行動電話與乙○○聯絡，約
    定要向乙○○購買第一級毒品海洛因，旋於同日在臺中縣龍
    井鄉○○路之土地公廟前交易，由鄒聖偉交付購買海洛因之
    價金新臺幣 (下同)一千元予乙○○，乙○○當場交付一包
    第一級毒品海洛因 (○. 二公克)予鄒聖偉，乙○○得款一
    千元。
(二)陳彩雲於九十七年三月三日十八時四分、五十分、五十六分
    許，接續以其使用之0000000000號行動電話撥打
    乙○○所有之0000000000號行動電話與乙○○聯
    絡，約定要向乙○○購買第一級毒品海洛因，旋於同日在臺
    中縣梧棲鎮新天地餐廳對面之統一超商交易，由陳彩雲交付
    購買海洛因之價金一千元予乙○○，乙○○當場交付一包第
    一級毒品海洛因 (○. 二公克)予陳彩雲，乙○○得款一千
    元。
(三)陳彩雲於九十七年三月四日十三時四十二分、同日十七時九
    分許，接續以其使用之0000000000號行動電話撥
    打乙○○所有之0000000000號行動電話與乙○○
    聯絡，約定要向乙○○購買第一級毒品海洛因，旋於同日在
    臺中縣沙鹿鎮的亞特蘭大汽車旅館旁交易，由陳彩雲交付購
    買海洛因之價金五百元予乙○○，乙○○當場交付一包第一
    級毒品海洛因 (○. 一公克)予陳彩雲，乙○○得款五百元
    。
(四)陳彩雲於九十七年三月五日十六時七分、五十二分、五十六
    分許，接續以其使用之0000000000號行動電話撥
    打乙○○所有之0000000000號行動電話與乙○○
    聯絡，約定要向乙○○購買第一級毒品海洛因，旋於同日在
    臺中縣龍井鄉某土地公廟前之統一超商交易，由陳彩雲交付
    購買海洛因之價金一千元予乙○○，乙○○當場交付一包第
    一級毒品海洛因 (○. 二公克)予陳彩雲，乙○○得款一千
    元。
(五)吳皇成於九十七年三月二日上午十一時三十四分、三十九分
    、四十分許，接續以其使用之0000000000號行動
    電話撥打乙○○所有之0000000000號及0000
    000000號行動電話與乙○○聯絡，約定要向乙○○購
    買第一級毒品海洛因，旋於同日即九十七年三月二日 (起訴
    書誤載為九十七年三月三日)在臺中縣龍井鄉○○路之喜美
    超市交易，由吳皇成交付購買海洛因之價金一千元予乙○○
    ，乙○○當場交付一包第一級毒品海洛因 (○. 二公克)予
    吳皇成，乙○○得款一千元。
(六)吳皇成於九十七年三月五日二十時三分許起至同日時三十三
    分許止，接續以其使用之0000000000號行動電話
    撥打乙○○所有之0000000000號行動電話與乙○
    ○聯絡，約定要向乙○○購買第一級毒品海洛因，旋於同日
    在臺中縣龍井鄉○○路上之某加油站交易，由吳皇成交付購
    買海洛因之價金一千元予乙○○，乙○○當場交付一包第一
    級毒品海洛因(○.二公克)予吳皇成，乙○○得款一千元。
(七)紀建隆於九十七年三月十五日上午九時五十二分、十時十八
    分許，接續以公共電話撥打乙○○所有之00000000
    00號行動電話與乙○○聯絡，約定要向乙○○購買第一級
    毒品海洛因，旋於同日在臺中縣西濱快速道路二八○K處交
    易，由紀建隆交付購買海洛因之價金一千元予乙○○，乙○
    ○當場交付一包第一級毒品海洛因 (○. 二公克)予紀建隆
    ，乙○○得款一千元。
(八)紀建隆於九十七年三月十八日十八時許，以公共電話撥打乙
    ○○所有之0000000000號行動電話與乙○○聯絡
    ，約定要向乙○○購買第一級毒品海洛因，旋於同日在臺中
    縣西濱快速道路二八○K處交易，由紀建隆交付購買海洛因
    之價金一千元予乙○○，乙○○當場交付一包第一級毒品海
    洛因予紀建隆，乙○○得款一千元。
二、乙○○明知甲基安非他命，係屬毒品危害防制條例第二條第
    二項第二款所規定之第二級毒品，不得非法持有、販賣，竟
    均基於販賣甲基安非他命以營利之犯意，分別於下列時間、
    地點，販賣毒品甲基安非他命予甲○○：
(一)甲○○於九十七年三月五日十七時三十五分、十八時二十九
    分、四十分、十九時十八分、二十四分、二十九分許，接續
    以其使用之0000000000號行動電話撥打乙○○所
    有之0000000000號及0000000000號行
    動電話與乙○○聯絡，約定要向乙○○購買第二級毒品甲基
    安非他命，旋於同日在臺中縣龍井鄉臺大加油站對面的路邊
    交易，由甲○○交付購買甲基安非他命之價金一千元予乙○
    ○，乙○○當場交付一包第二級毒品甲基安非他命予甲○○
    ，乙○○得款一千元。
(二)甲○○於九十七年三月十三日十一時二十三分許，以其使用
    之0000000000號行動電話撥打乙○○所有之00
    00000000號行動電話與乙○○聯絡後，旋二人約定
    由甲○○向乙○○購買第二級毒品甲基安非他命，並隨即於
    同日在臺中縣龍井鄉派出所對面交易，由甲○○交付購買甲
    基安非他命之價金二千元予乙○○，乙○○當場交付一包第
    二級毒品甲基安非他命予甲○○，乙○○得款二千元。
三、嗣經警於九十七年三月十九日上午十一時許，持臺灣臺中地
    方法院檢察署檢察官核發之拘票及本院核發之搜索票，在臺
    中縣梧棲鎮居○街六○巷二號前查獲乙○○，並扣得其所有
    並供己使用之門號0000000000、0000000
    000、0000000000號行動電話各一支（均各含
    SIM卡一張），而查獲上情。嗣乙○○並向警供出其第一級
    毒品海洛因之來源為邵人傑（綽號阿草）與陳美華（綽號小
    美或阿美）後，經警於九十七年五月九日十七時五十分許，
    持搜索票在臺中市○區○村路○段三六號九樓之十二室，查
    獲陳美華，並扣得第一級毒品海洛因二包（毛重分別約為一
    . 四公克、○. 四九公克）、第二級毒品大麻三包（毛重分
    別約為○. 七九公克、○. 六二公克、一. 四七公克）、門
    號0000000000號行動電話及門號0000000
    000號行動電話各一支、門號0000000000號
    SIM卡一張、門號0000000000號SIM卡一張等物。
    另於同日十八時二十分許，在上址地下三樓停車場，查獲邵
    人傑，並扣得第一級毒品海洛因四包（毛重分別約為二公克
    、○. 六六公克、○. 四九公克、○. 三七公克）、第二級
    毒品甲基安非他命二包（毛重分別約為一. ○六公克、○.
    七二公克）、門號0000000000號行動電話一支、
    電子磅秤一個等物 (邵人傑及陳美華業經臺灣臺中地方法院
    檢察署檢察官以九十七年度偵字第一三四六八號、一三四六
    九號偵查後，以販賣第一級毒品海洛因罪嫌提起公訴，現由
    本院以九十七年度訴字第二七○三號審理中)。
四、案經臺中市警察局移送臺灣臺中地方法院檢察署檢察官偵查
    起訴。
    理    由
壹、證據能力方面：按被告以外之人於審判外之陳述，雖不符前
    四條之規定，而經當事人於審判程序同意作為證據，法院審
    酌該言詞陳述或書面陳述作成時之情況，認為適當者，亦得
    為證據；當事人、代理人或辯護人於法院調查證據時，知有
    第一百五十九條第一項不得為證據之情形，而未於言詞辯論
    終結前聲明異議者，視為有前項之同意，刑事訴訟法第一百
    五十九條之五定有明文。本案下列引為證據之證人陳述及書
    證，被告及選任辯護人均不爭執其證據能力，且以之作為證
    據並無不當，依上揭法條之規定，自均有證據能力，先予敘
    明。
貳、實體部分：
一、訊據被告乙○○固對於上揭如犯罪事實欄一 (一)至 (八)所
    示販賣第一級毒品海洛因之事實及其有於如犯罪事實欄二(
    一)、(二)所示時地交付價值分別為一千元及二千元之第二
    級毒品甲基安非他命予甲○○之事實坦承不諱，惟矢口否認
    有何販賣第二級毒品甲基安非他命犯行，辯稱略以：伊上揭
    二次交給甲○○之甲基安非他命均係向綽號阿草之邵人傑拿
    的，都是甲○○打電話給伊，請伊幫忙調甲基安非他命，伊
    再打電話給阿草並向阿草拿到甲基安非他命之後，伊再拿給
    甲○○。上開二次伊原本雖有意要賣甲基安非他命給甲○○
    ，但因甲○○二次都沒有錢，所以伊僅將甲基安非他命拿給
    甲○○施用，而均未向甲○○收錢，伊雖有販賣海洛因，但
    否認有販賣甲基安非他命云云。惟查：(一)上揭如犯罪事實
    欄一 (一)至 (八)所示之犯罪事實，業據被告乙○○於九十
    七年三月十九日偵查中、本院內勤法官訊問時、本院行準備
    程序及審理時坦承不諱，核與證人鄒聖偉、陳彩雲、紀建隆
    於警詢及偵查中證述情節相符，並有卷附之監聽譯文 (詳參
    附表二編號一至八號所示)及扣案之0000000000
    、0000000000、0000000000號行動電
    話各一支（均各含SIM卡一張)可資佐證，足認被告此部分自
    白確與事實相符，堪可採信。(二)被告上揭如犯罪事實欄二
    ( 一)、(二)所示販賣第二級毒品甲基安非他命予甲○○之
    事實，業據證人甲○○於偵審中結證在卷，復有卷附之監聽
    譯文 (詳見九十七年度陳檢字第一四四號偵查卷第三九至四
    一頁、第四八頁)及扣案之0000000000、000
    0000000號行動電話各一支（均各含SIM卡一張)可資
    佐證，並與被告於本院行準備程序時自白：「..，起訴書記
    載的時間、地點我確實各有拿甲基安非他命給甲○○，但沒
    有向他收錢。」、「 (這二次交給甲○○的甲基安非他命價
    值多少錢？)各一、二千元，..。」、「 (是否甲○○請你
    調甲基安非他命，你向阿草拿貨再賣給甲○○？)是的。」
    、「 (是你要賣甲○○？還是阿草賣給甲○○？)是我。」
    等語情節相符。被告雖另辯稱：伊本來是要賣甲基安非他命
    給甲○○，但因甲○○沒錢，所以伊就拿給甲○○施用，但
    沒有向甲○○收錢云云，惟被告此部分所辯情節，已為證人
    甲○○於偵審中所否認，證人甲○○於審理中並明確結證稱
    ：上開二次毒品交易均係伊當場交錢予被告，被告亦當場交
    甲基安非他命予伊等語。參之，被告與甲○○係自少年時期
    即認識，二人係很熟的朋友，二人間並無嫌隙，業據被告於
    本院訊問時供明在卷 (見本院卷第二一頁)；證人甲○○於
    本院審理中初猶飾詞為被告脫罪，迨經檢察官以其於警詢及
    偵查中之證述內容質疑證人甲○○後，證人甲○○始直承警
    詢所述屬實；證人甲○○於本院審理中一開始時所為有利被
    告之證述內容 (見本院審理筆錄第一至六頁)，核與被告前
    述自白部分不符；證人甲○○端無甘負偽證、誣告罪責，反
    於真實故意虛捏情節誣陷被告必要等節，益徵證人甲○○證
    述上開二次交易均係當場銀貨兩訖完成交易等語確與事實相
    符，堪可採信，被告所辯要係臨訟避重就輕之詞，尚難憑採
    。(三)被告於偵查中雖辯稱伊係以本錢販賣海洛因云云。惟
    按販賣毒品之所謂販賣行為，係行為人基於營利之目的，而
    販入或賣出毒品而言。販賣毒品者，其主觀上須有營利之意
    圖，且客觀上有販賣之行為，即足構成，至於實際上是否已
    經獲利，則非所問。即於有償讓與他人之初，係基於營利之
    意思，並著手實施，而因故無法高於購入之原價出售，最後
    不得不以原價或低於原價讓與他人時，仍屬販賣行為。必也
    始終無營利之意思，縱以原價或低於原價有償讓與他人，方
    難謂為販賣行為，而僅得以轉讓罪論處（最高法院九十三年
    度臺上字第一六五號刑事判決意旨參照）。復衡以近年來毒
    品之濫用，危害國民健康與社會安定日益嚴重，治安機關對
    於販賣或施用毒品之犯罪行為，無不嚴加查緝，各傳播媒體
    對於政府大力掃毒之決心亦再三報導，已使毒品不易取得且
    物稀價昂，苟被告於有償交付海洛因及甲基安非他命與鄒聖
    偉、陳彩雲、吳皇成、紀建隆及甲○○之交易過程中無利可
    圖，縱屬至愚，亦無甘冒被取締移送法辦判處重刑之危險而
    平白從事上開海洛因、甲基安非他命交易之理。是其販入之
    價格必較其出售之價格為低，而有從中賺取買賣價差牟利之
    意圖及事實，應屬合理認定。又販賣毒品海洛因、甲基安非
    他命係違法行為，非可公然為之，而海洛因、甲基安非他命
    亦無公定價格，係可任意分裝增減分量，且每次買賣之價格
    、數量，亦隨時依雙方之關係深淺、資力、需求量、對行情
    之認知、來源是否充裕、查緝是否嚴緊、購買者被查獲時供
    述購買對象之可能風險之評估等因素，而異其標準，機動調
    整，非可一概論之。從而販賣之利得，除非經行為人詳細供
    出各次所販賣之毒品之進價及售價，且數量俱臻明確外，實
    難察得其交易實情，然販賣者從價差或量差中牟利，方式雖
    異，惟其販賣行為在意圖營利則屬同一。從而，舉凡有償交
    易，除足以反證其確係另基於某種非圖利本意之關係外，通
    常尚難因無法查悉其精確之販入價格，作為是否高價賣出之
    比較，諉以無營利之意思而阻卻販賣犯行之追訴。本案被告
    與鄒聖偉、陳彩雲、吳皇成、紀建隆及甲○○交易海洛因及
    甲基安非他命均屬有償行為，且被告於鄒聖偉、陳彩雲、吳
    皇成、紀建隆及甲○○來電後，均專程趕赴雙方約定地點交
    付海洛因及甲基安非他命並收取價款，倘非有利可圖，自無
    平白甘冒觸犯重罪之風險而特意前往約定地點有償交付海洛
    因、甲基安非他命予鄒聖偉、陳彩雲、吳皇成、紀建隆及甲
    ○○之理，足認被告主觀上確有營利之意圖甚明。(四)綜上
    所述，本件事證明確，被告犯行堪予認定，應予依法論科。
二、按海洛因、甲基安非他命分別係毒品危害防制條例所定之第
    一、二級毒品，不得非法販賣。是核被告如犯罪事實欄一 (
    一)至 (八)所示販賣第一級毒品海洛因部分，各係犯毒品危
    害防制條例第四條第一項之販賣第一級毒品罪；被告如犯罪
    事實欄二 (一)、(二)所示販賣第二級毒品甲基安非他命給
    甲○○施用部分，各係犯毒品危害防制條例第四條第二項之
    販賣第二級毒品罪。被告為販賣第一、二級毒品之目的而持
    有第一、二級毒品之低度行為，已分別被販賣第一、二級毒
    品之高度行為所吸收，均不另論罪。又被告第一次販賣第二
    級毒品予吳皇成之時間應為九十七年三月二日，業據證人吳
    皇成於九十七年三月二十日警詢中供明在卷 (見警卷一第二
    十頁)，並有譯文一份 (見九十七年度陳檢字第一四四號偵
    查卷第三○至三一頁)在卷可考，證人吳皇成嗣於九十七年
    五月八日偵查中改稱：伊第一次向被告購買海洛因之時間為
    九十七年三月三日云云，顯係有所誤記。又證人吳皇成於警
    詢及偵查中均一再供稱伊先後共向被告購買過海洛因二次，
    第二次係九十七年三月五日等語，是檢察官雖誤認被告如犯
    罪事實欄一 (五)部分所示之犯罪時間為九十七年三月三日
    ，惟其起訴被告先後販賣海洛因二次予吳皇成之犯罪事實則
    無違誤，足認被告如犯罪事實欄一 (五)部分所示第一次販
    賣海洛因予吳皇成之犯罪事實本為檢察官起訴之犯罪事實，
    僅係檢察官就該次犯罪事實之犯罪時間有所誤認而已，從而
    ，被告此部分犯行，本院自應予以審理。再者，九十五年七
    月一日修正施行之刑法已廢除修正前刑法第五十六條連續犯
    之規定。本案被告販賣第一、二級毒品之犯罪時間，係在九
    十五年七月一日以後，應直接適用現行刑罰之規定處罰，應
    不待論。且學理上所謂之「集合犯」，係一種構成要件類型
    ，亦即立法者針對特定刑罰規範之構成要件，已預設其本身
    係持續實行之複次行為，具備反覆、延續之行為特徵，將之
    總括或擬制成一個構成要件之「集合犯」行為，此種犯罪以
    反覆實行為典型、常態之行為方式，具侵害法益之同一性，
    因刑法評價上為構成要件之行為單一，因而僅包括的成立一
    罪。而毒品危害防制條例第四條第一、二項之販賣第一、二
    級毒品，在九十五年七月一日修正刑法施行前，並未被認係
    「集合犯」，而在上開刑法修正時（或在此後），亦未經立
    法機關另為「集合犯」之立法；已難為上開販賣第一、二級
    毒品罪係屬「集合犯」之認定。且被告上開多次販賣第一、
    二級毒品，均係接獲購毒者各次來電後，始進而為各該次毒
    品交易，主觀上亦難認係出於一次決意，其多次販賣第一、
    二級毒品之行為，依社會通念，亦認應為數罪之評價，始符
    刑罰公平原則。是被告先後八次販賣第一級毒品之犯行，及
    二次販賣第二級毒品之犯行，均屬犯意各別，行為互殊，各
    應分論併罰，檢察官誤認被告上揭八次販賣第一級毒品行為
    及先後二次販賣第二級毒品行為，應各屬集合犯云云，尚有
    未合，附此指明。又被告前有違反麻醉藥品理條例案件、槍
    砲彈藥刀械管制條例案件等前科，並曾於九十四年間因施用
    第一級及第二級毒品經本院判處有期徒刑十月及三月，應執
    行有期徒刑一年確定，於九十六年五月十八日執行完畢，有
    臺灣高等法院被告前案紀錄表一份在卷可稽，其於受有期徒
    刑執行完畢後五年內，故意再犯本件有期徒刑以上之罪，為
    累犯，所犯如附表一編號一至十號所示各罪，均應依刑法第
    四十七條第一項規定，就法定刑為有期徒刑、罰金刑部分加
    重其刑，至於所犯販賣第一級毒品罪之法定本刑為死刑、無
    期徒刑及販賣第二級毒品罪法定本刑為無期徒刑部分，則依
    法不得加重其刑。再販賣第一級毒品罪之最輕法定本刑為無
    期徒刑，販賣第二級毒品罪之最輕法定本刑為七年以上有期
    徒刑。且同為販賣第一級、第二級毒品之人，其原因動機不
    一，犯罪情節未必盡同，或有大盤毒梟者，亦有中、小盤之
    分，其販賣行為對國民健康所造成危害程度自屬有異，法律
    科處此類犯罪，所設之法定最低本刑卻同為「無期徒刑」、
    「有期徒刑七年」，均不可謂不重。於此情形，倘依其情狀
    處以較輕之徒刑，即足以懲儆，並可達防衛社會之目的者，
    自非不可依客觀之犯行與主觀之惡性二者加以考量其情狀有
    無可憫恕之處，而適用刑法第五十九條之規定酌量減輕其刑
    ，期使個案裁判之量刑，能斟酌至當，符合比例原則。本案
    被告販賣第一級及第二級毒品犯行，無視國家對於杜絕毒品
    危害之禁令，其行為固屬不當，應予非難，然其販賣第一級
    毒品之對象僅有四人，販賣第一級毒品之次數雖有八次，但
    其中七次之販賣金額各為一千元，另一次之販賣金額則為五
    百元；其販賣第二級毒品之對象僅有其自少年時期即認識之
    舊識甲○○一人，且販賣第二級毒品之次數僅有二次，販賣
    金額分別為一千元及二千元，其販賣第一、二級毒品之犯罪
    情節均尚非至惡，相對於長期大量販賣毒品之大毒梟而言，
    其對社會治安及國民健康之危害顯然較小，是從被告犯案情
    節觀之，倘仍遽處以販賣第一級毒品之最低刑度及販賣第二
    級毒品之最低刑度，尚屬情輕法重，且難謂符合罪刑相當性
    及比例原則，更無從與大毒梟之惡行有所區隔，是其上開販
    賣第一級毒品及第二級毒品之犯罪情狀相較於法定之重刑，
    在客觀上足以引起一般人之同情，情節尚堪憫恕，爰均依刑
    法第五十九條之規定酌量減輕其刑。再按犯第四條第一項至
    第四項、第五條第一項至第四項前段、第六條第一項至第四
    項、第七條第一項至第四項、第八條第一項至第四項、第十
    條或第十一條第一項、第二項之罪，供出毒品來源，因而破
    獲者，得減輕其刑，毒品危害防制條例第十七條定有明文。
    查，被告為警查獲後，即供出其第一級毒品海洛因上手為「
    阿草」即邵人傑及陳美華，經警追查後確因而於上揭時地破
    獲邵人傑及陳美華，並經檢察官偵查後提起公訴，現由本院
    另案以九十七年度訴字第二七○三號審理中，有臺灣臺中地
    方法院檢察署檢察官以九十七年度偵字第一三四六八號、一
    三四六九號起訴書及臺中市警察局九十七年六月十七日中市
    警刑字第○九七○○四五二九二號函各一份在卷可參，並經
    本院調閱該刑事案卷核閱無訛，是被告就販賣第一級毒品海
    洛因部分，核屬符合毒品危害防制條例第十七條之規定，爰
    依該規定就其所犯販賣第一級毒品海洛因部分，均遞減輕其
    刑。至被告於本院審理中雖供稱：伊提供予甲○○之甲基安
    非他命，亦係阿草即邵人傑所提供云云，惟既尚無積極證據
    可資佐證被告此部分陳述屬實，尚難就被告販賣第二級毒品
    犯行部分，遽依毒品危害防制條例第十七條規定減輕其刑。
    又被告如附表一編號一至十號所示犯行，均同時具有加重及
    減輕事由，就法定刑為有期徒刑及罰金刑部分各應依法先加
    後減，至法定刑為死刑、無期徒刑部分則僅予減輕其刑。爰
    審酌被告前有違反麻醉藥品理條例案件、槍砲彈藥刀械管制
    條例案件及施用毒品等前科；被告販賣第一級毒品海洛因之
    對象計為四人，各次販賣第一級毒品海洛因之數量、金額；
    被告販賣第二級毒品甲基安非他命對象僅為其自少年時期即
    認識之甲○○一人，次數計為二次，賣得款項分別為一千元
    及二千元；販賣海洛因、甲基安非他命毒品戕害他人健康，
    足使購買施用者導致精神障礙、性格異常，甚至造成生命危
    險之生理成癮性及心理依賴性，危害社會治安，惡性非輕，
    及被告不思以正當途徑合法掙取金錢，圖以販賣一、二級毒
    品獲利，犯罪動機不良，暨被告犯罪後直承販賣第一級毒品
    海洛因犯行及其原確有意販賣甲基安非他命予甲○○，並有
    於前揭時地交付甲基安非他命予甲○○，惟矢口否認有向甲
    ○○收取價款之態度等一切情狀，就其所犯如附表一編號一
    至十號所示犯行，各量處如主文所示之刑，並依法定其應執
    行之刑。又本次刑法修正既廢除連續犯及常業犯之規定，為
    達罰當其罪，符合罪刑相當原則目的，自不宜以原有連續犯
    或常業犯量刑標準之舊思維，為數罪併罰定執行刑之依據，
    本院綜合考量被告前科素行、先後販賣第一級毒品雖計達八
    次，惟對象僅四人，合計販出第一級毒品之價格僅為七千五
    百元；先後計販賣第二級毒品雖有二次，惟對象僅有一人且
    為其舊識，合計販出第二級毒品之價格僅為三千元，總計販
    出第一、二級毒品之價款僅有一萬零五百元，販毒所得及所
    販出之毒品數量均非鉅，所販出一、二級毒品之對象合計僅
    有五人及前揭被告犯罪後之態度等情狀，定被告主刑即有期
    徒刑部分應執行有期徒刑十五年，以符比例原則。
三、按毒品危害防制條例第十九條第一項規定：犯第四條之罪
    者，其供犯罪所用或因犯罪所得之財物，均沒收之，如全部
    或一部不能沒收時，追徵其價額或以其財產抵償之。但該條
    項並無如同條例第十八條第一項所定「不問屬於犯人與否，
    沒收之」之明文，自屬相對沒收主義之立法。是其應沒收之
    物，應以屬被告或共犯所有者為限。又該規定所稱「追徵其
    價額」者，係指所沒收之物為金錢以外之其他財物而無法沒
    收時，應追徵其價額，使其繳納與原物相當之價額。如所得
    財物為金錢而無法沒收時，始應「以其財產抵償之」（最高
    法院九十五年度臺上字第三０五號判決意旨參照）。查，前
    揭被告所使用之門號SIM卡，其中0000000000號
    係臺灣大哥大門號；0000000000號及00000
    00000號均係遠傳電信公司門號，該二公司門號之SIM
    卡所有權均於將SIM卡交予客戶使用時即移轉歸屬客戶所有
    ，有司法院九十七年五月六日院臺廳刑一字第○九七○○○
    九七六○號函一份在卷可稽。且扣案之上揭行動電話三支 (
    含SIM卡各一張)，均係被告所有供本案犯罪所用之物 (各次
    犯罪所使用之行動電話及SIM卡門號，均詳如犯罪事實欄一
    (一)至 (八)、二 (一)、(二)所示)，業據被告於審理中供
    明在卷 (見本院審理筆錄第十一頁)，是扣案之上揭行動電
    話三支 (含SIM卡各一張)，均應依毒品危害防制條例第十九
    條第一項規定，予以宣告沒收。按毒品危害防制條例第十
    九條第一項規定，犯販賣毒品罪者，其犯罪所得之財物均沒
    收之，係採義務沒收主義。故販賣毒品所得之對價，不問其
    中成本若干，利潤多少，均應全部諭知沒收，貫徹政府查禁
    煙毒之決心，以符立法本旨（最高法院九十一年度臺上字第
    二四一九號判決意旨參照）。查，本件如附表一編號一至十
    號所示被告各次販賣第一級毒品海洛因及第二級毒品甲基安
    非他命所得之現金，既均未扣案，自應依毒品危害防制條例
    第十九條第一項規定，併予宣告沒收，如全部或一部不能沒
    收時，以其財產抵償之。至扣案之空包裝袋一個，係被告供
    己施用海洛因所用之物，業據被告於審理中供明在卷 (見審
    判筆錄第十一頁)，復查無其他積極證據足認確與被告何次
    販買海洛因犯行有所關聯，爰不於本案予以宣告沒收，附此
    敘明。
據上論斷，應依刑事訴訟法第二百九十九條第一項前段，毒品危
害防制條例第四條第一項、第二項、第十七條、第十九條第一項
，刑法第十一條、第四十七條第一項、第五十九條、第五十一條
第五款、第九款，判決如主文。
中    華    民    國    97    年    7     月    17    日
                       臺灣臺中地方法院刑事第十庭
                           審判長法  官  賴妙雲
                                 法  官  黃炫中
                                 法  官  江奇峰
上正本證明與原本無異。
如不服本判決，應於收受送達後10日內向本院提出上訴書狀（應
敘述具體理由並附繕本）。
上訴書狀如未敘述理由，應於上訴期間屆滿後20日內補提理由書
於本院。
                                 書記官  江慧貞
中    華    民    國    97    年    7     月    17    日
附錄論罪科刑法條：
毒品危害防制條例第四條第一項、第二項：
製造、運輸、販賣第一級毒品者，處死刑或無期徒刑；處無期徒
刑者，得併科新臺幣一千萬元以下罰金。
製造、運輸、販賣第二級毒品者，處無期徒刑或七年以上有期徒
刑，得併科新臺幣七百萬元以下罰金。
附表一
┌──┬─────┬────────┬───────────┬─────────────────────┐
│編號│犯罪事實  │罪名、主刑科刑  │ 從  刑（扣案物部分） │ 從  刑（未    扣    案    部    分 ）    │
├──┼─────┼────────┼───────────┼─────────────────────┤
│  1 │如犯罪事實│乙○○販賣第一級│扣案門號為○九二○四二│因販賣第一級毒品所得之財物新臺幣壹仟元沒收│
│    │欄一 (一) │毒品，累犯，處有│四四七一號、○九五五三│之，如全部或一部不能沒收時，以其財產抵償之│
│    │所示      │期徒刑柒年拾月。│六二一二四號之行動電話│。                                        │
│    │          │                │各壹支 (均含SIM卡各壹 │                                          │
│    │          │                │張)沒收。             │                                          │
├──┼─────┼────────┼───────────┼─────────────────────┤
│  2 │如犯罪事實│乙○○販賣第一級│扣案門號為○九五五三六│因販賣第一級毒品所得之財物新臺幣壹仟元沒收│
│    │欄一 (二) │毒品，累犯，處有│二一二四號之行動電話壹│之，如全部或一部不能沒收時，以其財產抵償之│
│    │所示      │期徒刑柒年拾月。│支 (含SIM卡壹張)沒收。│。                                        │
├──┼─────┼────────┼───────────┼─────────────────────┤
│  3 │如犯罪事實│乙○○販賣第一級│扣案門號為○九五五三六│因販賣第一級毒品所得之財物新臺幣伍佰元沒收│
│    │欄一 (三) │毒品，累犯，處有│二一二四號之行動電話壹│之，如全部或一部不能沒收時，以其財產抵償之│
│    │所示      │期徒刑柒年玖月。│支 (含SIM卡壹張)沒收。│。                                        │
├──┼─────┼────────┼───────────┼─────────────────────┤
│  4 │如犯罪事實│乙○○販賣第一級│扣案門號為○九五五三六│因販賣第一級毒品所得之財物新臺幣壹仟元沒收│
│    │欄一 (四) │毒品，累犯，處有│二一二四號之行動電話壹│之，如全部或一部不能沒收時，以其財產抵償之│
│    │所示      │期徒刑柒年拾月。│支 (含SIM卡壹張)沒收。│。                                        │
├──┼─────┼────────┼───────────┼─────────────────────┤
│  5 │如犯罪事實│乙○○販賣第一級│扣案門號為○九二○四二│因販賣第一級毒品所得之財物新臺幣壹仟元沒收│
│    │欄一 (五) │毒品，累犯，處有│四四七一號、○九五五三│之，如全部或一部不能沒收時，以其財產抵償之│
│    │所示      │期徒刑柒年拾月。│六二一二四號之行動電話│。                                        │
│    │          │                │各壹支 (均含SIM卡各壹 │                                          │
│    │          │                │張)沒收。             │                                          │
├──┼─────┼────────┼───────────┼─────────────────────┤
│  6 │如犯罪事實│乙○○販賣第一級│扣案門號為○九五五三六│因販賣第一級毒品所得之財物新臺幣壹仟元沒收│
│    │欄一 (六) │毒品，累犯，處有│二一二四號之行動電話壹│之，如全部或一部不能沒收時，以其財產抵償之│
│    │所示      │期徒刑柒年拾月。│支 (含SIM卡壹張)沒收。│。                                        │
├──┼─────┼────────┼───────────┼─────────────────────┤
│  7 │如犯罪事實│乙○○販賣第一級│扣案門號為○九二○四二│因販賣第一級毒品所得之財物新臺幣壹仟元沒收│
│    │欄一 (七) │毒品，累犯，處有│四四七一號之行動電話壹│之，如全部或一部不能沒收時，以其財產抵償之│
│    │所示      │期徒刑柒年拾月。│支 (含SIM卡壹張)沒收。│。                                        │
├──┼─────┼────────┼───────────┼─────────────────────┤
│  8 │如犯罪事實│乙○○販賣第一級│扣案門號為○九三六六四│因販賣第一級毒品所得之財物新臺幣壹仟元沒收│
│    │欄一 (八) │毒品，累犯，處有│九九八五號之行動電話壹│之，如全部或一部不能沒收時，以其財產抵償之│
│    │所示      │期徒刑柒年拾月。│支 (含SIM卡壹張)沒收。│。                                        │
├──┼─────┼────────┼───────────┼─────────────────────┤
│  9 │如犯罪事實│乙○○販賣第二級│扣案門號為○九二○四二│因販賣第一級毒品所得之財物新臺幣壹仟元沒收│
│    │欄二 (一) │毒品，累犯，處有│四四七一號、○九五五三│之，如全部或一部不能沒收時，以其財產抵償之│
│    │所示      │期徒刑伍年。    │六二一二四號之行動電話│。                                        │
│    │          │                │各壹支 (均含SIM卡各壹 │                                          │
│    │          │                │張)沒收。             │                                          │
├──┼─────┼────────┼───────────┼─────────────────────┤
│ 10 │如犯罪事實│乙○○販賣第二級│扣案門號為○九五五三六│因販賣第一級毒品所得之財物新臺幣貳仟元沒收│
│    │欄二 (二) │毒品，累犯，處有│二一二四號之行動電話壹│之，如全部或一部不能沒收時，以其財產抵償之│
│    │所示      │期徒刑伍年貳月。│支 (含SIM卡壹張)沒收。│。                                        │
└──┴─────┴────────┴───────────┴─────────────────────┘
附表二
┌──┬─────┬─────────┐
│編號│ 犯罪事實 │ 譯文位置         │
├──┼─────┼─────────┤
│一  │犯罪事實欄│九十七年度陳檢字第│
│    │一(一)    │一四四號偵查卷第二│
│    │          │七至二八頁        │
├──┼─────┼─────────┤
│二  │犯罪事實欄│同上卷第三○至三一│
│    │一(二)    │頁                │
├──┼─────┼─────────┤
│三  │犯罪事實欄│同上卷第三二至三三│
│    │一(三)    │頁                │
├──┼─────┼─────────┤
│四  │犯罪事實欄│同上卷第三九頁    │
│    │一(四)    │                  │
├──┼─────┼─────────┤
│五  │犯罪事實欄│同上卷第二七頁    │
│    │一(五)    │                  │
├──┼─────┼─────────┤
│六  │犯罪事實欄│同上卷第四一頁    │
│    │一(六)    │                  │
├──┼─────┼─────────┤
│七  │犯罪事實欄│臺中市警察局警卷第│
│    │一(七)    │二宗第六七頁      │
└──┴─────┴─────────┘


司法院資訊處製作；財團法人民間司法改革基金會備份。
